【裁判字號】    98,簡抗,15
【裁判日期】    980724
【裁判案由】    撤銷違章建築查報單
【裁判全文】
臺灣臺中地方法院民事裁定  98年度簡抗字第15號
抗  告  人  甲○○
相  對  人  台中縣和平鄉公所
法定代理人  乙○○
上抗告人因與相對人間撤銷違章建築查報單事件，抗告人對於中
華民國98年6月30日本院豐原簡易庭98年度豐簡字第290號第一審
裁定提起抗告，本院裁定如下：
    主    文
抗告駁回。
抗告費用新臺幣壹仟元由抗告人負擔。
    理    由
一、抗告意旨略以：查相對人違章建築查報單上所載抗告人所有
    坐落於台中縣和平鄉○○段第137-1地號土地內之台中縣和
    平鄉○○路○段120號建物（下稱系爭建物），原係臺灣高等
    法院台中分院66年度上字第693號確定判決所載之建物。是
    相對人於查報單記載系爭建物係於民國98年3月間發現，全
    屬虛捏偽造，相對人係犯刑法第216條、第213條行使偽造公
    文書罪，此應由普通法院審理，原審竟以違章案件處理，並
    裁定將本件移送於臺灣高等行政法院台中分院，顯屬違法，
    爰提起抗告，請求廢棄原裁定等語。
二、按訴之全部或一部，法院認為無管轄權者，依原告聲請或依
    職權以裁定移送於其管轄法院，民事訴訟法第28條第1項定
    有明文。又按人民因中央或地方機關之違法行政處分，認為
    損害其權利或法律上之利益，經依訴願法提起訴願而不服其
    決定，或提起訴願逾三個月不為決定，或延長訴願決定期間
    逾二個月不為決定者，得向高等行政法院提起撤銷訴訟。逾
    越權限或濫用權力之行政處分，以違法論。訴願人以外之利
    害關係人，認為第1項訴願決定，損害其權利或法律上之利
    益者，得向高等行政法院提起撤銷訴訟，行政訴訟法第4條
    亦定有明文。查相對人和平鄉公所為地方行政機關，其所為
    認定抗告人所有系爭建物係違章建築而須拆除之意思表示，
    係屬發生公法上效果之單方行政行為，且於抗告人提出之台
    中縣政府於98年4月28日發文之拆除通知書中備註欄亦載明
    ：「台端如不服本通知單（行政處分）者，請於本通知單送
    達次日起三十日內，向內政部提起訴願。」等語。而本件抗
    告人起訴狀訴之聲明為：（一）被告台中縣和平鄉公所所提
    送台中縣政府之違章建築查報單作廢。（二）訴訟費用由被
    告台中縣和平鄉公所負擔。（三）請准宣告假執行。嗣於98
    年6月8日民事追加起訴狀記載「為提起請求撤銷台中縣和平
    鄉公所再提出違章建築查報單併案作廢事」，訴之聲明為：
    （一）被告台中縣和平鄉公所再度提送台中縣政府之違章建
    築查報單併案作廢。（二）訴訟費用由被告台中縣和平鄉公
    所負擔。（三）請准宣告假執行。是抗告人係主張相對人之
    違章建築認定之行政處分，損害其權利，請求撤銷查報單（
    或將查報單作廢），依上開法條之規定，應循行政訴訟程序
    以資解決，普通法院並無受理之權限，本件自應由臺灣高等
    行政法院台中分院管轄。茲抗告人向無管轄權之本院起訴，
    則原審依職權將本件移送於台灣高等行政法院台中分院，於
    法並無不合。抗告人猶執陳詞指摘原裁定不當，求予廢棄，
    為無理由，應駁回其抗告。至於抗告人如認相對人涉犯刑法
    偽造公文書罪嫌，應由抗告人另循刑事訴訟程序解決，附此
    敘明。
三、依民事訴訟法第495條之1第1項、第449條第1項、第78條，
    裁定如主文。
中    華    民    國    98    年    7    月    24     日
                  民事第三庭   審判長法  官  林洲富
                                     法  官  林慧貞
                                     法  官  謝慧敏
正本係照原本作成
不得抗告。
中    華    民    國    98    年    7    月    24     日
                                書記官       王志


司法院資訊處製作；財團法人民間司法改革基金會備份。
